臺灣彰化地方法院刑事判決
110年度訴字第305號
公  訴  人  臺灣彰化地方檢察署檢察官
被      告  柯虹汝


            柯虹伶


            王茜霈



上列被告因傷害等案件，經檢察官提起公訴（109年度偵字第351
1號），本院判決如下：
    主    文
丙○○共同犯侵入建築物罪，處有期徒刑肆月，如易科罰金，以新
臺幣壹仟元折算壹日。又共同犯毀損他人物品罪，處有期徒刑陸
月，如易科罰金，以新臺幣壹仟元折算壹日。又犯傷害罪，處有
期徒刑伍月，如易科罰金，以新臺幣壹仟元折算壹日。應執行有
期徒刑壹年，如易科罰金，以新臺幣壹仟元折算壹日。
丁○○共同犯侵入建築物罪，處有期徒刑參月，如易科罰金，以新
臺幣壹仟元折算壹日。
甲○○犯傷害罪，處罰金新臺幣壹仟元，如易服勞役，以新臺幣壹
仟元折算壹日。
    犯罪事實
一、丁○○、丙○○為姊妹，庚○○、甲○○為前配偶關係（兩人於民國
    108年11月11日離婚）。庚○○在與甲○○婚姻關係存續中，與
    妹妹丙○○發生婚外情，但因無法和平分手，衍生多起案件涉
    訟。丙○○、丁○○於108年11月18日下午13時許，到甲○○所開
    設、址設彰化縣○○鎮○○路00號之「山河裝備機械有限公司」
    （下稱山河公司），欲尋找庚○○。丁○○先進入山河公司會計
    室表示要找庚○○，經山河公司之會計人員乙○○告知庚○○不在
    公司，丁○○即先離開會計室，之後改由丙○○進入會計室，丙○○並拿起手機拍攝會計室內部，隨即遭乙○○制止，丙○○因而
    與乙○○爆發言語及肢體衝突，乙○○並立即報警，丙○○見狀則
    離開會計室；丁○○、丙○○明知自己是不受歡迎人物，且未經
    山河公司任何員工同意，竟仍共同基於侵入建築物之犯意，
    先後進入山河公司之會客室內，又另共同基於毀損他人物品
    之犯意，砸毀放置於會客室內茶几及辦公桌上之斑彩螺化石
    1個、山河挖土機及山河旋挖鑽機黃金模型各1個、西施壺2
    個、電熱水壺及水族箱LED燈各1個，致上開物品不堪使用(
    丁○○涉嫌毀損部分另經檢察官為不起訴處分，不在本院審理
    範圍)，之後員警到場，丙○○、丁○○仍不離開會客室，直到
    庚○○抵達山河公司後，丙○○、丁○○才走出會客室，於會客室
    門口與庚○○爭執。嗣甲○○到達公司，甲○○與丙○○一碰面兩人
    便情緒激動，各自基於傷害之犯意而衝上前互相拉扯、毆打
    ，因而致丙○○受有頭部挫傷、胸部挫傷、雙前臂擦傷、左頸
    擦傷等傷害；甲○○則受有頭皮挫傷、右側小腿擦傷及左側大
    腿挫傷等傷害。
二、案經丙○○、丁○○、甲○○訴由彰化縣警察局鹿港分局報告臺灣
    彰化地方檢察署檢察官偵查起訴。
    理    由
一、證據能力之說明：
    本案以下所引用被告丙○○、丁○○、甲○○以外之人於審判外之
    言詞或書面陳述，業經於審理期日踐行調查證據程序，檢察
    官及被告3人均已當庭表示無意見，且迄至言詞辯論終結前
    亦未聲明異議，本院審酌該等言詞或書面陳述之製作及取得
    ，並無證據顯示有何違背程序規定而欠缺適當性之情事，認
    以之為證據應屬適當，依刑事訴訟法第159條之5之規定，自
    均有證據能力。而非供述證據部分，經本院於審理中提示並
    告以要旨而為調查時，檢察官及被告3人亦未表示無證據能
    力，本院審酌該等證據作成及取得之程序均無違法之處，亦
    認均有證據能力。
二、認定犯罪事實所憑之證據及認定之理由：
　　訊據被告丙○○及丁○○固坦承有於108年11月18日下午13時到
    山河公司找庚○○，之後進入該公司之會客室等待，被告丙○○
    並於被告甲○○到場時，與被告甲○○發生拉扯，造成甲○○受傷
    。惟被告丁○○矢口否認有何侵入建築物之犯行，辯稱：是會
    計室員工叫我去會客室等的（並稱不知道會客室的東西為何
    會壞掉）等語；丙○○矢口否認有何侵入建築物、毀損、傷害
    之事實，辯稱：我當天到山河公司要找庚○○好好談，因為庚○○不在，所以員工叫我去會客室等待，但我跟姐姐到會客室
    後，就一群員工來打我跟姐姐，庚○○跟甲○○到後也一起打我
    跟姐姐，搶走砸壞我的手機、拉斷我項鍊、毆打我眼睛，我
    確實有跟甲○○發生拉扯，但我跟姐姐是被打，而在被打跟拉
    扯過程中，撞到會客室內的物品，物品因而毀損，不是我去
    砸毀的等語。被告甲○○則就其與被告丙○○互毆之事實坦承不
    諱。經查：　　
　㈠被告丙○○與被告甲○○之配偶庚○○有婚外情關係，之後庚○○與
    丙○○撕破臉無法和平分手，並遭甲○○發覺，甲○○並因此與庚○○於108年11月11日離婚，然甲○○與庚○○仍同居於位於彰化
    縣鹿港鎮住所，並仍共同經營山河公司，有被告甲○○之戶籍
    資料、公司基本資料（本院卷第39、43頁）、不起訴處分書
    在卷（本院卷第45至59頁）可查。被告丙○○與被告丁○○於10
    8年11月18日早上10點多許，先到甲○○住所找庚○○及甲○○，
    並推倒甲○○鄰居之機車，經鄰居報警及通知庚○○及甲○○（甲○○及庚○○因經鄰居通知被告丙○○到住家鬧，遂各自從營業處
    返回住所），警方到場後，被告丙○○及丁○○遂改到山河公司
    找庚○○之事實，除證人庚○○之證述、甲○○之供述外，另有甲○○鄰居所拍攝之照片（本院卷第153頁）及錄影影像為證，
    並經本院當庭勘驗被告丁○○在甲○○住所前之影像，確認影片
    中之人確實為被告丁○○（本院卷第297頁）。
　㈡被告丙○○及丁○○共同侵入山河公司會客室之事實：
　⒈被告丙○○與丁○○離開庚○○住處後，於同日下午13時許到山河
    公司找庚○○，然此時甲○○及庚○○因受鄰居通知被告丙○○姊妹
    到住家鬧，而返回住所瞭解情況，因而不在公司內；被告丁○○先到會計室詢問庚○○是否在公司，得知庚○○不在後，被告
    丁○○知悉自己為不受歡迎人物，且亦未經山河公司員工同意
    ，即自行進入會客室之事實，業經證人即山河公司會計室員
    工乙○○、證人即山河公司技術員己○○（庚○○弟弟）證述明確
    ；而山河公司為甲○○所經營之公司及廠房，廠房無大門，亦
    無門禁管制，廠房空地停放機具及放置生產工具，有廠房照
    片為證（本院卷第359頁）；廠房鐵皮建築內另有兩間鐵皮
    建物，西邊建築物1樓為會計室、2樓為休息區，東邊建築物
    1樓為會客室、2樓為休息區，各自為獨立空間之建築物，門
    雖均未上鎖，但均屬關上之狀態等情，除甲○○供述、證人庚○○證述外，另有山河公司平面圖（本院卷第69頁）、廠房外
    觀照片、會客室外觀照片（本院卷第71頁）、會計室外觀照
    片（本院卷第73頁）在卷可證；並經山河公司員工己○○證述
    稱：會客室上面有員工在午休，平常只有老闆與公司員工能
    進出，並非一般開放空間等語，可知山河公司之會客室雖位
    於山河公司開放廠房之營業處所內，然仍屬獨立、具有隱私
    空間之建築物。
　⒉被告丁○○進入會客室時，同時另一邊，被告丙○○則先進入會
    計室拍照，丙○○遭乙○○制止後，與乙○○發生言語及肢體衝突
    ，而經己○○及乙○○要求被告丙○○離去，己○○並在丙○○面前叫
    乙○○報警，乙○○遂在丙○○面前拿起室內電話報警，被告丙○○
    見狀後離開會計室，且在明知山河公司員工已驅趕2人並報
    警之情形下，仍進入會客室內與姐姐丁○○會合之事實，除證
    人乙○○、己○○之證述外，另經本院準備程序勘驗、審理程序
    播放會計室監視器影像，從監視器影像中，可見被告丙○○進
    入會客室後，站在會客室門口處，舉起手機拍照，坐在辦公
    桌前之乙○○立即指向丙○○，並起身走向丙○○阻止丙○○拍照；
    丙○○見乙○○靠近，遂往前逼近乙○○，乙○○因而推被告丙○○，
    兩人拉開些許距離，被告丙○○遂氣勢洶洶朝乙○○逼近，乙○○
    一直後退到辦公桌前時，再推被告丙○○，丙○○遂抬腳往乙○○
    身體踹，而此時庚○○從2樓下來，要丙○○離開，並要乙○○打
    電話報警，乙○○遂在被告丙○○面前，拿起室內電話報警，被
    告丙○○在乙○○打電話報警期間，離開會客室之事實，有勘驗
    筆錄（本院卷第238至240頁），並擷取影片截圖在卷（本院
    卷第169至219頁）。此外，證人乙○○於13時06分報警稱「有
    兩名陌生女子闖進我們公司」等情，警方獲報後，海埔派出
    所員警戊○○於13時12分到達山河公司之事實，有110報案紀
    錄單（本院卷第265頁）及報案音檔為證，並經本院於審理
    程序中當庭勘驗報案錄音檔，製有勘驗筆錄在卷（本院卷第
    294頁），上開事實足認被告丁○○及丙○○確實未經山河公司
    員工同意，甚至在山河公司員工明確要求被告丙○○離去並報
    警後，仍進入山河公司會客室內。
　⒊被告丁○○、丙○○辯稱：是會計室小姐叫我們到旁邊的會客室
    等的等語，然此部分經證人乙○○否認，且從會計室之監視器
    影像中明顯可見，被告丙○○進入會計室與乙○○發生言語及肢
    體衝突，經乙○○及己○○要求離去，己○○也在丙○○面前要乙○○
    報警，乙○○也在丙○○面前報警等情（本院卷一第217頁截圖
    ），報警內容也稱有兩人闖入等語，足認證人乙○○確實未曾
    同意被告丙○○2人到會客室等待，與被告丁○○、丙○○所辯不
    符。
　㈢被告丙○○及丁○○共同毀損會客室內物品之事實：
　⒈被告丁○○及被告丙○○進入山河公司會客室後，拿2人自行攜帶
    之雞蛋砸會客室牆壁，並徒手砸毀放置於會客室茶几上、辦
    公桌上之斑彩螺化石1個、山河挖土機及山河旋挖鑽機黃金
    模型各1個、西施壺2個、電熱水壺及水族箱LED燈各1個之事
    實，除證人乙○○、己○○證述稱：等我們出去看他們在做什麼
    時，會客室就一片凌亂等語外，另有現場照片、物品毀損照
    片（偵查卷第25至28頁），及甲○○所提出會客室物品遭砸毀
    、遭丟雞蛋之照片（本院卷第159至167頁）、被告丙○○在會
    客室內比中指自拍上傳FB之截圖為證（本院卷第155頁），
    足認被告丁○○與被告丙○○進入會客室後，即共同砸毀山河公
    司之物品。檢察官雖就被告丁○○涉犯毀損罪部分為不起訴處
    分，然被告丁○○早上與被告丙○○先前往甲○○住所鬧事，被告
    丁○○並拍攝甲○○住家外觀照片及門牌後，以暱稱「柯里莫」
    予以傳送（本院卷第153頁、第421頁），之後被告丁○○與丙○○攜帶雞蛋到山河公司營業處所，未經同意進入會客室內，
    甚至將放置於山河公司廁所外的大鐵鎚帶入會客室，而在乙○○13時06分報警後到13時12分警察到場之5至6分鐘期間，會
    客室僅有被告丁○○與丙○○在內，室內物品遭破壞，被告丁○○
    在此期間比中指自拍（本院卷第155頁），並於警方到場後
    ，被告丙○○繼續抽煙滑手機、被告丁○○坐在茶几椅子上，均
    無離開之意思（本院卷第219頁），縱使無法確認何遭毀損
    之物品中，各該物品是由何人下手毀損，然從整體過程中可
    知，被告丁○○與丙○○就毀損山河公司會客室內物品有犯意聯
    絡，而彼此分擔任務，屬於共同正犯。被告丁○○此部分雖經
    檢察官為不起訴處分，且非本院審理範圍，然不影響本院就
    被告丙○○犯罪事實之認定。
　⒉被告丙○○辯稱：會客室的物品，是我跟姐姐在會客室被庚○○
    、甲○○毆打時，拉扯中撞到物品，物品因而掉落毀壞，我的
    眼睛瘀青、項鍊被拉斷，手機還被他們搶走等語，並提出手
    機毀損照片、臉部眼睛瘀青照片（本院卷第129、133頁）為
    證。然本件經本院於準備程序勘驗、審理程序播放在員警到
    場後、山河公司員工所拍攝之影像，影像中可見員警站在會
    客室門口請求支援，而會客室內被告丙○○坐在會客室的椅子
    上一邊滑手機、一邊抽煙，眼鏡也戴在臉上，並且大聲喃喃
    自語，被告丁○○則坐在另一邊的椅子（只拍攝到鞋子），完
    全不理會站在門口的員警等情，有勘驗筆錄及影像截圖在卷
    （本院卷第220-1頁），並經員警戊○○證述稱：我到時室內
    只有被告姊妹2人，東西都被摔壞，庚○○及甲○○均尚未回到
    山河公司、丙○○姊妹坐在裡面，我有問他們個人資料，他們
    沒有跟我說有受傷等語，足認員警戊○○到場時，會客室內物
    品已遭到破壞，而在此之前被告丙○○根本未曾遭山河公司員
    工毆打，庚○○及甲○○亦尚未返回山河公司，與被告丙○○所述
    在其會客室內遭庚○○等人毆打，眼睛瘀青、手機被摔壞、項
    鍊被扯斷，並因而不小心碰撞到旁邊物品等語不符。
　⒊至於檢察官雖起訴認被告丙○○乃持大鐵鎚砸毀物品等情，然
    該大鐵鎚原放置於會計室旁的廁所外，經被告丙○○或丁○○拿
    進會客室，最後擺在最靠近門口之沙發旁邊之事實，有截圖
    照片為證（本院卷第220-1頁）；而該大鐵鎚長度比茶几還
    高，重量經庚○○陳述達約8公斤重，然遭毀損之物均放置在
    茶几、辦公桌上，一般女子舉起如此大之鐵鎚砸桌上之擺飾
    物，基於該鐵鎚本身之重量加上鐵鎚落下之力道，很難控制
    住不讓鐵鎚砸到桌面，然而本件放置上開物品之茶几或是辦
    公桌之桌面玻璃均完好（本院卷第161、167頁），鐵鎚也好
    端端立在沙發旁（本院卷第220-1頁），不像有使用鐵鎚砸
    毀物品之跡象，而無從證明被告丙○○毀損物品之方式，為持
    大鐵鎚來砸毀屋內物品。
　㈣被告甲○○與被告丙○○互毆之事實：
　  警方到場後，被告丙○○及丁○○仍待在會客室內不離去，一直
    到庚○○到場後，被告丙○○及丁○○才走出會客室，之後被告甲○○到場，甲○○與被告丙○○見面後，兩人情緒激動，遂開始互
    相扭打、拉扯，丙○○受有頭部挫傷、胸部挫傷、雙前臂擦傷
    、左頸擦傷等傷害，甲○○則受有頭皮挫傷、右側小腿擦傷及
    左側大腿挫傷等傷害之事實，除被告甲○○、丙○○之自白外，
    另有證人即在場員工林呈威、賴信璋、乙○○、己○○證述稱：
    丙○○看到甲○○回來就衝上去，兩人就打在一起等語，證人即
    員警戊○○證稱：我到場時被告兩姊妹都在會客室內，裡面一
    片狼藉，有很多瓷器、玻璃碎片，我站在門口用無線電請求
    支援，之後不確定是庚○○還是甲○○先回來，我沒注意他們說
    什麼，我在注意裡面時，一回頭就看到三個女人打在一起，
    我只記得這三個女的，因為他們情緒比較激動，我就趕快把
    他們分開，然後支援就來了等語（本院卷第383、385、387
    頁），另有診斷書為證（偵查卷第61、65頁），足認被告甲○○與丙○○確實因互毆而造成對方受傷。　　
　㈤另被告丙○○、丁○○辯稱：因為他們一直騷擾我們家，我那天
    要去跟他們好好談，怎麼可能闖進去或砸東西等語。然本件
    被告丙○○姊妹於當日一早先到甲○○住處鬧事，推倒鄰居之機
    車，經鄰居報警之事實，有甲○○所提出之鄰居所提供之照片
    及影片為證（本院卷第153頁），而被告丙○○當日到甲○○住
    處沒見到庚○○後，於上午11時將甲○○之住家照片上傳至FB外
    ，並註記「幹你娘（庚○○ 甲○○） （盡貪）你們兩個 給死
    我出來」等字（本院卷第151頁），被告丙○○姊妹並攜帶雞
    蛋前往山河公司，且在山河公司的會計室與乙○○發生言語及
    肢體衝突、另被告丙○○及丁○○進入會客室後，被告丙○○在會
    客室內比中指自拍，並立即將照片上傳到FB之事實，有FB翻
    拍照片為證（本院卷第155頁），被告丙○○姊妹後續又毀損
    會客室內之物品如上述。上開事證，均足證被告丙○○當日到
    被告甲○○住宅及公司，確實就是要去鬧事，而非要和平談判
    。被告丙○○又辯稱：我的FB被盜用，這不是我上傳的、照片
    上也不是我等語，然告訴人甲○○所提出之暱稱「彩虹柯」之
    FB照片截圖中，「彩虹柯」於108年11月18日所上傳之照片
    中，丙○○上半身穿著披肩式上衣，與本案監視器影像中當日
    被告丙○○之衣著外觀相似，也與被告丙○○自己提出之受傷照
    片中之藍靛色上衣相符（本院卷第135、137頁）；且被告丙○○在會客室內比中指自拍時，也拍攝到山河公司會客室內之
    土地公神龕等情（本院卷第155、157頁）；另一張由被告丙○○於當日所上傳之山河公司會計室照片，即為被告丙○○在會
    計室監視器影像中，於影片時間00：17至00：20間，被告丙○○拿手機拍照，而拍攝到乙○○正從辦公桌起身，要上前阻止
    被告丙○○拍照時之相片（本院卷第155頁、本院卷第175頁）
    ，可知上開照片確實為被告丙○○當日所拍攝及上傳。被告丙○○、丁○○所辯，均不足採。
　㈥從而，本件事證明確，被告3人犯行均堪以認定，應依法論科
    。
三、論罪科刑：
  ㈠被告丁○○、丙○○為本件犯行後，刑法第306條、第354條固於1
    08年12月25日修正公布，於108年12月27日生效施行，然此
    次修正乃將罰金數額調整換算後予以明定（刑法施行法第1
    條之1第2項前段參照），修正前後罰金數額並無不同，對被
    告而言即無有利不利問題，自無庸比較新舊法，應逕適用裁
    判時法。故核被告丙○○所為，係犯刑法第306條第1項之無故
    侵入建築物罪、第354條之毀損他人物品罪、第277條第1項
    之傷害罪；被告丁○○所為，係犯刑法第306條第1項之無故侵
    入建築物罪；被告甲○○所為，係犯刑法第277條第1項之傷害
    罪。被告丁○○、丙○○2人就上開無故侵入建築物罪、毀損他
    人物品罪間，有犯意聯絡與犯行分擔，為共同正犯。被告丙○○所犯上開數罪間，犯意各別、犯行互殊、所侵害法益不同
    ，應分論併罰。
  ㈡本院審酌被告丙○○因與庚○○有感情糾葛，而與其姐丁○○與甲○○及親友有多起訴訟，而從被告丙○○一早到甲○○住家騷擾、
    到本案侵入住居、毀損之行徑，足認被告丙○○及丁○○到山河
    公司就不是要和平解決問題，且是蓄意犯下本案侵入建築物
    及毀損犯行，然被告丙○○及丁○○卻矢口否認犯行，捏造事實
    ，犯後態度惡劣。而被告丙○○姊妹所侵入之山河公司會客室
    ，雖為營業處所，隱私期待較低，然被告丙○○姊妹侵入建築
    物後，另又毀損建築物內之物品，擴大侵入建築物罪所要保
    護建築物內安全之法益，情節難認輕微；而被告甲○○遭被告
    丙○○介入家庭，仍不斷遭受被告丙○○騷擾，有被告甲○○所提
    出被告丙○○於FB上不斷怒罵甲○○、甚至公開甲○○三名子女照
    片之截圖畫面為證（本卷院第151頁），而被告甲○○與配偶
    庚○○離婚後，然繼續受到被告丙○○侵擾，於本案發生當日，
    被告丙○○姊妹先至甲○○住家鬧事，搞到鄰居均知，之後又跑
    到甲○○公司，並砸毀山河公司內之物品，被告甲○○回到公司
    後，雖已見警方到場處理，然於氣憤之下仍與被告丙○○發生
    毆打、拉扯等情，行為雖然有所不當，然而情有可原，被告
    甲○○亦坦承犯行，未推諉卸責其不當行為；另審酌被告丙○○
    所毀損物品價值、被告丙○○、甲○○傷害行為屬於互毆，傷勢
    亦均輕微；兼衡被告丙○○高職畢業智識程度，從事美髮業，
    與父母、姐姐及一名非婚生女兒同住；被告丁○○高職畢業智
    識程度，現無業在家；被告甲○○高職肄業智識程度，為山河
    公司董事長，與前配偶庚○○育有三名子女等一切情狀，分別
    量處如主文所示之刑，並就被告丙○○、丁○○犯行部分分別諭
    知易科罰金折算標準，就被告甲○○部分，諭知易服勞役之折
    算標準。被告丙○○所犯三罪間，考量三行為之關連性、犯罪
    時間之密接性及其他定應執行刑之一切狀況，定應執行刑如
    主文所示，並諭知易科罰金之折算標準。
四、據上論斷，應依刑事訴訟法第299條第1項前段，判決如主文
    。
本案經檢察官陳顗安提起公訴，檢察官陳昭蓉到庭執行職務。
中　　華　　民　　國　　111 　年　　1 　　月　　20　　日
                  刑事第二庭   審判長法官  葉明松
                               法      官  陳薏伩
                               法      官  陳怡潔
以上正本證明與原本無異。
如不服本判決應於收受判決後20日內向本院提出上訴書狀，並應
敘述具體理由。其未敘述上訴理由者，應於上訴期間屆滿後20日
內向本院補提理由書( 均須按他造當事人之人數附繕本) 「切勿
逕送上級法院」。
告訴人或被害人對於判決如有不服具備理由請求檢察官上訴者，
其上訴期間之計算係以檢察官收受判決正本之日期為準。
中　　華　　民　　國　　111 　年　　1 　　月　　20　　日
                               書  記  官  顧嘉文
附錄：
中華民國刑法第306條
無故侵入他人住宅、建築物或附連圍繞之土地或船艦者，處1年
以下有期徒刑、拘役或9千元以下罰金。
無故隱匿其內，或受退去之要求而仍留滯者，亦同。

中華民國刑法第354條
毀棄、損壞前二條以外之他人之物或致令不堪用，足以生損害於
公眾或他人者，處2年以下有期徒刑、拘役或1萬5千元以下罰金
。

中華民國刑法第277條
傷害人之身體或健康者，處5年以下有期徒刑、拘役或50萬元以
下罰金。
犯前項之罪，因而致人於死者，處無期徒刑或7年以上有期徒刑
；致重傷者，處3年以上10年以下有期徒刑。